【裁判字號】    95,訴,4596
【裁判日期】    951117
【裁判案由】    損害賠償
【裁判全文】
臺灣臺北地方法院民事判決              95年度訴字第4596號
原      告  乙○○
兼 上1  人
法定代理人  甲○○
共      同
訴訟代理人  齊彥良律師
被      告  丙○○
被      告  台北汽車客運股份有限公司
法定代理人  丁○○
上  1   人
訴訟代理人  黃宗哲律師
            蘇千晃律師
            柯金柱律師
複 代理 人  周珮琦律師
上列當事人間損害賠償事件，經本院刑事庭裁定移送，本院於民
國95年10月26日言詞辯論終結，判決如下：
    主      文
被告應連帶給付原告甲○○新台幣佰壹拾伍萬伍仟肆佰拾壹元
，及自民國九十四年十月六日起至清償日止按年息百分之五計算
之利息。
被告應連帶給付原告乙○○新臺幣壹拾萬元，及自民國九十四年
十月六日起至清償日止按年息百分之五計算之利息。
原告其餘之訴駁回。
訴訟費用由被告連帶負擔十分之八；餘由原告負擔。
本判決第一項於原告甲○○以新台幣壹佰零伍萬元供擔保後，得
假執行；但被告如以新台幣佰壹拾伍萬伍仟肆佰拾壹元為原告
甲○○預供擔保，得免為假執行。
本判決第二項得假執行；但被告如以新台幣壹拾萬元為原告乙○○預供擔保，得免為假執行。
原告其餘假執行之聲請駁回。
    事實及理由
甲、程序方面：
    按訴狀送達後，原告不得將原訴變更或追加，但擴張或減縮
    應受判決事項之聲明者，不在此限，民事訴訟法第255條第
    1項第3款定有明文。本件原告乙○○原起訴時起原請求被告
    連帶給付給付新臺幣（下同）30萬2710元及法定利息，嗣以
    書狀減縮應受判決之聲明為30萬元及其法定利息（見本院卷
    第26頁）；另原告甲○○原起訴時請求被告連帶給付214萬
    319 2元及法定利息，嗣具狀請求為393萬1771元及其法定利
    息（見同上頁），核原告所為請求金額之減少或增加，應屬
    聲明之減縮或擴張，揆諸前開法條所示，均無不合，自應准
    許。
乙、實體方面：
一、原告主張：被告丙○○係被告臺北客運股份有限公司（下稱
    臺北客運公司）僱用營業用大客車司機，於民國93年9月21
    日晚間9時20分許，駕駛被告臺北客運公司所有車牌FX-369
    號營業用大客車，執行客運駕駛職務，沿臺北縣新店市○○
    路○段由北往南行使，行經同路段125號前，本應注意車前狀
    況及車輛併行間隔，隨時採取必要安全措施，而按當天氣晴
    朗、夜間有照明、柏油道路之路面乾燥、無缺陷亦無障礙物
    ，視距良好之情況下，並無不能注意之情事，竟疏未注意，
    超越時未保持安全間隔，與同向右側由原告甲○○騎乘車號
    GAD-852號重型機車附載原告乙○○遭受擦撞，人車倒地，
    致原告甲○○受有左側脛骨上端及頂部平台粉碎性骨折、左
    肩遠端鎖骨骨折之傷害，原告乙○○受有左手肘、肱骨遠端
    骨列骨折及左膝、左腿處外傷擦傷等傷害，為此爰依侵權行
    為法律關係，原告甲○○請求被告連帶給付行動及復健治療
    需要器材費新臺幣（下同）1萬600元、救護車車資1575元、
    減少薪資損失2萬123元，勞動能力減損262萬3113元，及慰
    撫金100萬元；另原告乙○○請求被告連帶給付精神慰撫金
    30 萬元等語。併聲明：(一)被告應連帶給付原告乙○○30萬
    元、原告甲○○393萬1771元，及各自起訴狀繕本送達翌日
    起至清償日止，按年息百分五計算之利息；(二)願供擔保請准
    宣告假執行。
二、被告則以：被告丙○○違規駕車業務過失致原告受重傷之事
    實，應由民事庭獨立認定，不受刑事判決所認定事實之拘束
    ，且被告臺北客運公司對所屬公車司機選任監督，除定有任
    用標準及新進駕駛實施職前訓練外，並有行車安全相關之準
    則與定期實施駕駛員在職訓練過程，亦有不定時、不定點之
    督察、稽核，以期避免道路交通意外事故之發生，且將道路
    交通安全作為公司競爭力之指標，嚴格加以控管，於本件交
    通事故發生後，被告臺北客運公司亦立即作成肇事責任鑑定
    書並懲處被告丙○○，準此，被告臺北客運公司對其受僱司
    機已善盡選任監督之責，自不負連帶賠償責任。退萬步言，
    原告甲○○主張因傷導致薪資遭扣減，原因不明，未舉證以
    實其說，而被告丙○○於出車前精神狀況正常、並未飲酒，
    本件交通事故發生後立即報警自首而獲減刑，被告臺北客運
    公司為大型汽車運輸業者，負有公共運輸任務，為使大眾運
    輸業者不致因一次交通事故即遭受破產，致日後無人從事大
    眾運輸事業，請依法酌減慰撫金等語置辯。併聲明：(一)原告
    之訴及假執行之聲請均駁回；(二)如受不利之判決，願供擔保
    請准宣告免為假執行。
三、兩造不爭執事實：
  (一)被告丙○○係被告臺北客運公司受僱人，從事駕駛業務，於
    上開時地，因執行業務駕駛大客車與騎乘機車之原告甲○○
    及後載乘客乙○○發生擦撞，原告乙○○受有左手肘肱股遠
    端股列骨折及左膝、左腿處外傷擦傷之傷害；原告甲○○則
    受有左側脛骨上端及頂部平台粉碎性骨折、左肩遠端鎖骨骨
    折等傷害。
  (二)被告丙○○因前揭業務過失傷害犯行，業經本院94年度交易
    字第315號刑事判決，判處有期徒刑4月，已經確定。
  (三)被告丙○○上述侵權行為與原告受傷結果，具有相當因果關
    係。
  (四)原告甲○○因前開車禍，增加支出復健器材費用1萬600元。
  (五)原告甲○○因前開車禍，於台大醫院住院期滿，搭乘救護車
    返家費用1575元。
  (六)原告甲○○於車禍發生時為45歲，在銘傳大學任職，平均月
    薪5萬2537元，因本件車禍所受傷害，依勞工保險殘廢給付
    標準表第143項列載為第11級障害，減少勞動能力為百分之
    卅八點四五。
  (七)原告乙○○於車禍發生時為14歲，係國中在學學生。
四、兩造爭執要旨：
  (一)被告臺北客運就選任監督被告丙○○執行職務有無過失？
  (二)原告甲○○因傷導致薪資扣減原因？
  (三)原告二人請求慰撫金是否過高？
五、本院之判斷：
  (一)被告丙○○係被告臺北客運公司受僱人，從事駕駛業務，於
    上開時地，因執行業務駕駛大客車與騎乘機車之原告甲○○
    及後載乘客乙○○發生擦撞，原告乙○○受有左手肘肱股遠
    端股列骨折及左膝、左腿處外傷擦傷之傷害；原告甲○○則
    受有左側脛骨上端及頂部平台粉碎性骨折、左肩遠端鎖骨骨
    折等傷害；被告丙○○因此業務過失傷害犯行，亦經本院判
    處有期徒刑4月確定；另被告丙○○前述侵權行為與原告受
    傷結果，具有相當因果關係等旨，有本院94年度交易字第31
    5號刑事判決書、臺灣大學醫學院附設醫院診斷證明書、天
    主教耕莘醫院診斷證明書、臺灣省臺北縣區車輛行車事故鑑
    定委員會北縣鑑字第940137號鑑定意見書、臺灣省車輛行車
    事故覆議鑑定委員會94年5月31日府覆議字第0940200152號
    函等件在卷可稽，復為兩造所不爭執（見本院卷第60頁正、
    反面），堪信為真實。佐以被告臺北客運公司自承於本件交
    通事故發生後，立即作成肇事責任鑑定書並懲處被告丙○○
    等語（見本院卷第48頁），原告主張被告丙○○應負侵權行
    為損害賠償責任，即屬有據。
  (二)就爭點一部分（被告臺北客運就選任監督被告丙○○執行職
    務有無過失？）：
  1.按因故意或過失不法侵害他人之權利者負損害賠償責任，又
    受僱人因執行職務，不法侵害他人之權利者，由僱用人與行
    為人連帶負損害賠償責任。民法第184條第1項前段、第188
    條第1項前段分別定有明文。此所謂受僱人執行職務，包括
    在客觀上足以認為與其執行職務有關，或執行職務予以機會
    之行為而不法侵害他人之權利者在內。查被告丙○○係被告
    臺北客運公司僱用之營業用大客車司機，駕駛該公司配置之
    車輛執行職務之際不慎撞倒原告致傷，原告依民法第188條
    第1項前段規定，請求被告臺北客運公司連帶負賠償責任，
    自有所憑。
  2.又為某種事業使用他人，於被用人執行事業加害於第三人時
    ，其使用主於選任被用人及監督其事業，已盡相當之注意，
    或雖注意仍不免發生損害者，使用主固不負賠償責任，但此
    種情形係為使用主之免責要件，使用主苟欲免其責任，即應
    就此負舉證之責（最高法院19年上字第3025號判例參照）。
    被告臺北客運公司雖辯稱對所屬公車司機選任監督，除定有
    任用標準及新進駕駛實施職前訓練外，並有行車安全相關之
    準則與定期實施駕駛員在職訓練過程，亦有不定時、不定點
    之督察、稽核，以期避免道路交通意外事故之發生，且將道
    路交通安全作為公司競爭力之指標，嚴格加以控管已善盡選
    任監督之責，自不負連帶賠償責任云云，然未提出證據以資
    佐憑，況被告臺北客運公司縱制訂有相關標準、準則規範並
    對新進駕駛駕駛實施職前訓練等情屬實，但就選任方面，被
    告臺北客運公司係從事大眾運輸事業，對其所雇用執行客運
    駕駛業務之被告丙○○駕駛技術是否純熟，性格是否謹慎精
    細，並無提出證據資料以供本院審酌，而關於監督方面，於
    受僱人職務之執行，是否已提示其應注意事項，有無派員督
    導等，亦未舉證以實其說，倘被告臺北客運就其所制訂前揭
    規範確已落實執行，何以被告丙○○於駕駛客車時仍會發生
    上開疏失致與原告甲○○騎乘之機車發生碰撞，致原告人車
    倒地而受傷，被告臺北客運公司徒以制訂上開規範作為免責
    事由，難謂盡監督職務執行之責任，所辯尚無可採。
  (三)就爭點二部份（原告甲○○因傷導致薪資扣減原因？）：
  1.原告甲○○主張本件車禍發生前，任職銘傳大學藝術中心行
    政管理兼導覽工作，因受有本件傷害持續治療，致令不得不
    常為告假，導致薪資遭受扣減等情，為其提出銘傳大學薪資
    明細表影本為證，被告雖否認此項扣薪與本件侵權行為有關
    連云云，然查銘傳大學扣減原告甲○○薪資，乃依據該校職
    員服務規則第25條第2款規定及第26條規定辦理，甲○○依
    據上開規定申請延長病假共計29天，學校除照發本俸外，計
    扣其工作補助費1萬9130元及超假5小時扣薪993元，共計2萬
    123元，此有銘傳大學95年9月18日銘校計字第0950001040號
    函可參，是原告甲○○確因本件侵權行為受有薪資扣減之事
    實，應可採信。
  2.原告甲○○主張其於車禍發生時為45歲（47年11月29日生）
    ，在銘傳大學任職，平均月薪5萬2537元，因本件車禍所受
    傷害，依勞工保險殘廢給付標準表第143項列載為第11級障
    害，減少勞動能力為百分之卅八點四五等旨，有財政部臺北
    市國稅局93年度綜合所得稅各類所得資料清單、身心障礙手
    冊、臺北縣政府身心障礙者鑑定表、台大醫院身心障礙者鑑
    定結果等件可稽（本院卷第33至41頁），並為兩造所不爭執
    。以退休年齡為60歲計算，自94年1月（依原告所提93年度
    綜合所得稅各類所得資料清單所載該年度自銘傳大學領取薪
    資為63萬448元，並以此計算平均月薪為5萬2537元，可見原
    告於93年度領薪至12月底）至勞工強制退休年齡60歲退休止
    ，尚可工作14年，以喪失勞動能力百分之三八點四五計算，
    原告得主張之減少勞動能力之金額為262萬3113元【52537×
    0.3845 （即每年減少之金額）×12×10.0000000（14年之
    霍夫曼系數）=0000000（小數點以下四捨五入）】。是原告
    甲○○據此請求勞動力減損部分，應予准許。至被告辯稱原
    告甲○○為智力勞動者，非體力勞動者，左膝受傷未必造成
    勞動能力減損云云，惟原告甲○○係任職銘傳大學藝術中心
    行政管理兼導覽工作，依其工作性質，尚須一定體力勞動，
    故被告上開所辯，無足可取。
  (四)就爭點三部分（原告二人請求慰撫金是否過高？）：
    按受僱人因執行職務不法侵害他人之人格權，被害人受有非
    財產上之損害，請求該受僱人及其僱用人連帶賠償相當金額
    之慰撫金時，法院對於慰撫金之量定，應斟酌兩造（包括負
    連帶賠償責任之僱用人在內）之身分地位及經濟狀況等關係
    定之，不宜單以被害人與實施侵權行為之受僱人之資力為衡
    量之標準（最高法院75年度台上字第2164號判決參照）。查
    原告乙○○受有左手肘肱股遠端股列骨折及左膝、左腿處外
    傷擦傷之傷害，原告甲○○則受有左側脛骨上端及頂部平台
    粉碎性骨折、左肩遠端鎖骨骨折等傷害，造成終生輕度肢障
    ，除需長期忍受身體不適，更因此減損工作能力，並增加生
    活上之不便及支出，精神確受極大痛若，其請求精神慰撫金
    ，於法並無不合。本院斟酌原告2人所受傷害之程度，及兩
    造之身分、地位、經濟能力（原告甲○○有汽車1輛，被告
    丙○○有汽車1輛，被告臺北客運公司係大眾運輸業者，年
    收入約1億餘元，此有稅務電子閘門財產所得調件明細表可
    參）及被告認為本件合理慰撫金範圍（見本院卷第93頁反面
    ）等一切情狀，認為原告甲○○、乙○○各請求給付精神慰
    撫金100萬元、30萬元，尚屬過高，應各核減為50萬元，10
    萬元，方屬公允，逾此範圍之請求則不應准許。
  (五)從而，原告甲○○所得請求賠償之金額包括扣薪損失2萬123
    元、增購復健器材1萬600元、救護車資1575元、減少勞動能
    力損失262萬3113元、慰撫金50萬元，合計為315萬5411元。
七、綜上所述，原告主張被告丙○○駕駛系爭營業用大客車，因
    業務過失行為致其身體受傷害，應負賠償責任，被告臺北客
    運公司為丙○○之僱用人，應與丙○○負連帶賠償責任，應
    為可採。從而，原告依民法侵權行為之規定，請求被告丙○○、臺北客運公司連帶賠償原告甲○○315萬5411元、原告
    乙○○10萬元及自刑事附帶民事訴訟起訴狀繕本送達翌日即
    94年10月6日起至清償日止，按年息百分之五計算之利息，
    為有理由，應予准許；原告逾此部分之請求，為無理由，不
    應准許。就原告乙○○部分，所命給付金額未逾50萬元，應
    依民事訴訟法第389條第1項第5款依職權宣告假執行；另原
    告甲○○勝訴及前述應依職權宣假執行部分，兩造均陳明願
    供擔保，分別聲請宣告假執行或免為假執行，本院經審核尚
    無不合，爰分別酌定相當擔保金額准許之。至原告敗訴部分
    ，其假執行之聲請，已失所附麗，併予駁回。
九、本件為判決之基礎已臻明確，兩造其餘之攻擊或防禦方法及
    未經援用之證據，經本院斟酌後，認為均不足以影響本判決
    之結果，亦與本案爭點無涉，自無逐一詳予論駁之必要，併
    此敘明。
十、結論：本件原告之訴，為一部有理由，一部無理由，並依民
    事訴訟法第79條、第85條第2項、第389條第1項第5款、第
    392條第2項，判決如主文。
中    華    民    國    95    年    11    月    17    日
                  民事第五庭    法  官  胡宏文
以上正本，係照原本作成。
如對本判決上訴，須於判決送達後20日內向本院提出上訴狀
中    華    民    國    95    年    11    月    17    日
                                書記官  曾寶生


司法院資訊處製作；財團法人民間司法改革基金會備份。
